【裁判字號】    98,訴,794
【裁判日期】    980408
【裁判案由】    偽造文書等
【裁判全文】
臺灣臺中地方法院刑事判決               98年度訴字第794號
公  訴  人  臺灣臺中地方法院檢察署檢察官
被      告  甲○○
選任辯護人  張育誠律師
            簡承佑律師
上列被告因偽造文書等案件，經檢察官提起公訴（98年度偵字第
1553號），經本院合議庭裁定由受命法官獨任適用簡式審判程序
，判決如下：
    主    文
甲○○共同行使偽造公文書，足以生損害於公眾及他人，處有期
徒刑壹年。
扣案手機貳支（含0000000000、0000000000號行動電話門號之SI
M卡）、偽造之「臺北地方法院檢察署」公印壹枚、「臺灣臺北
地方法院檢察署偵查卷宗」壹份、「臺北地方法院地檢署監管科
收據」壹份、「法務部行政執行假扣押處分命令」壹份、「請求
暫時性凍結執行聲請書」壹份、「臺灣臺中地方法院收據」參張
張、空白「臺灣臺中地方法院收據」壹本、「臺中地檢署警員姓
名：林志明」識別證壹張沒收。
    犯罪事實
一、甲○○因貪圖由陳慶芳（綽號「阿秋」，另由檢察官偵辦中
    ）為其支應日常開銷並給予零用金，即與陳慶芳及所屬詐欺
    集團成員共同基於意圖為自己不法所有、行使偽造公文書、
    特種文書及僭越行使公務員職權之犯意聯絡，圖謀假冒「臺
    灣臺北地方法院檢察署檢察官黃立維」、「臺灣臺中地方法
    院檢察署法警林志明」等公務員身分為由，向民眾詐財牟利
    ，先由陳慶芳於不詳時、地，以不詳方法，偽刻「臺北地方
    法院檢察署」之公印一枚後，蓋用該「臺北地方法院檢察署
    」之偽造公印文於「臺灣臺北地方法院檢察署偵查卷宗」、
    「臺北地方法院地檢署監管科收據」、「法務部行政執行假
    扣押處分命令」、「請求暫時性凍結執行聲請書」及「臺灣
    臺中地方法院收據」，而偽造上開公文書。甲○○並於查獲
    前十餘日前將其照片交由陳慶芳於不詳時、地，偽造黏貼甲
    ○○照片之「臺中地檢署警員姓名：林志明」之識別證後，
    連同上開偽造之公印及公文書，一併交予甲○○以供行騙所
    用。陳慶芳所屬詐欺集團成員於民國九十八年一月六日上午
    九時三十分許，佯稱係臺北匯豐銀行行員以電話向乙○○詐
    稱：有人用其名義領錢，金額新臺幣（下同）九十萬元，須
    與之核對個人資料，並稱其個人資料已經外洩云云，復由詐
    欺團成員假冒「臺灣臺北地方法院檢察署檢察官黃立維」之
    公務員身分，以電話向乙○○詐稱：因其涉及力霸集團刑事
    案件，經傳喚二次均未到庭，如不將其資產暫時凍結並轉存
    法院，其將遭到收押，而經凍結之資產，待案件釐清後即行
    返還，且隨即指派法警「林志明」前往收取款項等語，致使
    乙○○誤信為真，於同日下午一時三十分許，依詐騙電話指
    示，前往臺中市○○路○段八七五號之中國信託商業銀行文
    心分行提領現金九十萬元後，隨即由甲○○於同日下午二時
    許，在臺中市○○路、成都路口，假冒係臺灣臺中地方法檢
    察署法警「林志明」之公務員身分，向乙○○佯稱：其受檢
    察官之指示前來收取凍結款項等語，而僭越行使公務員職權
    ，並當場向乙○○出示而行使上開偽造之「臺灣臺北地方法
    院檢察署偵查卷宗」、「臺北地方法院地檢署監管科收據」
    、「法務部行政執行假扣押處分命令」、「請求暫時性凍結
    執行聲請書」及「臺灣臺中地方法院收據」等公文書，向乙
    ○○收取現金九十萬元得手，均足生損害於臺灣臺北地方法
    院檢察署、法務部行政執行署、臺灣臺中地方法院及臺灣臺
    中地方法院檢察署。旋而乙○○又依前開詐騙電話指示，於
    同日下午二時三十分許，轉往臺中市○○路○段一四０號之
    臺灣銀行臺中分行提領現金九十萬元後，因其領款後驚覺有
    異而請求銀行駐衛警代為求證後始知受騙，銀行駐衛警並通
    報轄區臺中市警察局第一分局西區派出所員警到場處理，而
    於同日下午四時許，在臺中市○○路、民權路口，於甲○○
    抵達該處又假冒臺灣臺中地方法院檢察署法警「林志明」欲
    再接續向乙○○收取款項之際，為警當場逮捕，並扣得偽造
    之「臺北地方法院檢察署」公印一顆、「臺灣臺北地方法院
    檢察署偵查卷宗」、「臺北地方法院地檢署監管科收據」、
    「法務部行政執行假扣押處分命令」、「請求暫時性凍結執
    行聲請書」、「臺灣臺中地方法院收據」三張及「臺中地檢
    署警員姓名：林志明」識別證、空白「臺灣臺中地方法院收
    據」一本。
二、案經乙○○訴由臺中市警察局第一分局報告臺灣臺中地方法
    檢察署檢察官偵查起訴。
    理      由
一、訊據被告甲○○於警詢、偵查中對於上揭犯罪事實坦承不諱
    ，核與告訴人乙○○於警詢、偵查中證述情節相符，並有偽
    造之「臺北地方法院檢察署」公印一顆、「臺灣臺北地方法
    院檢察署偵查卷宗」、「臺北地方法院地檢署監管科收據」
    、「法務部行政執行假扣押處分命令」、「請求暫時性凍結
    執行聲請書」、「臺灣臺中地方法院收據」及「臺中地檢署
    警員姓名：林志明」識別證等公文書及特種文書扣案可資佐
    證。足徵被告自白應與事實相符，應堪採信。另按共同實施
    犯罪行為，在合同意思範圍內，相互利用他人之行為，以達
    其犯罪之目的，原不必每一階段均參與，祇須分擔犯罪行為
    之一部，即應對於全部所發生之結果共同負責；又共同正犯
    之意思聯絡，不限於事前有所協定，於行為當時，基於相互
    之認識，以共同犯罪之意思參與者，亦無礙於共同正犯之成
    立。倘犯罪結果係因共犯之合同行為所致者，無論出於何人
    所為，在共犯間均應同負全部之責，並無分別何部分為孰人
    實行之必要 (最高法院九十二年度臺上字第六二六五號、九
    十五年度臺上字第三四八九號、第三七三九號判決意旨參照
    )。本案被告雖未親自實施以電話詐騙被害人及偽造公文書
    ，惟配合共犯陳慶芳行騙，且自稱法警「林志明」持偽造之
    公文、識別證前往向被害人收款，其犯罪型態具有相當縝密
    之計畫與組織，堪認被告與共犯陳慶芳相互間就詐騙被害人
    行為，具有相互利用之合同意思，仍應互相分擔犯罪行為，
    對於全部犯罪結果，應共同負責。綜上，本件事證明確，被
    告犯行洵堪認定，應予依法論科。
二、核被告所為，均係犯刑法第二百十六條、第二百十一條之行
    使偽造公文書罪、同法第二百十六條、第二百十二條之行使
    偽造特種文書罪、同法第一百五十八條第一項之僭行公務員
    職權罪及同法第三百三十九條第一項之詐欺取財罪。被告及
    共犯陳慶芳及所屬詐欺集團成員偽造「臺北地方法院檢察署
    」公印各蓋在偽造之「臺灣臺北地方法院檢察署偵查卷宗」
    、「臺北地方法院地檢署監管科收據」、「法務部行政執行
    假扣押處分命令」、「請求暫時性凍結執行聲請書」及「臺
    灣臺中地方法院收據」等公文書各一份，其偽造公印及公印
    文之行為，為偽造上開「臺灣臺北地方法院檢察署偵查卷宗
    」、「臺北地方法院地檢署監管科收據」、「法務部行政執
    行假扣押處分命令」、「請求暫時性凍結執行聲請書」及「
    臺灣臺中地方法院收據」等公文書等公文書之階段行為，不
    另論罪。又被告與共犯陳慶芳及所屬詐欺團成員偽造「臺中
    地檢署警員姓名：林志明」之識別證之特種文書後復持以行
    使，偽造特種文書之低度行為應為行使之高度行為所吸收，
    不另論罪。是被告就上揭行使偽造公文書、行使偽造特種文
    書、僭行公務員職權、詐欺取財等罪行，與共犯陳慶芳及其
    餘詐欺集團成員間，有犯意聯絡及行為分擔，均為共同正犯
    。被告所詐欺集團成員多次以電話連絡向被害人詐騙及被告
    二度僭行公務員職權及詐欺取財之行為，其目的均係為達到
    向被害人乙○○詐欺取財之意圖，其時間密接，手段同一，
    侵害同一法益，各行為之獨立性極為薄弱，依一般社會健全
    觀念，在時間差距上，難以強行分開，應視為數個舉動之接
    續施行，合為包括之一行為予以評價，均屬接續犯。被告於
    行使偽造公文書、行使偽造特種文書之時，即同時著手於僭
    行公務員職權構成要件之實行，亦係從事施以詐術之詐欺取
    材犯行之一部分，是以被告所犯之行使偽造公文書、行使偽
    造特種文書、僭行公務員職權及詐欺取財等罪之間，應具有
    犯罪時間上之重疊關係，而可評價為一行為觸犯數個相異之
    罪名，為想像競合犯，依刑法第五十五條前段規定，均從一
    重之行使偽造公文書罪處斷。爰審酌被告尚無刑事犯罪紀錄
    ，有臺灣高等法院被告前案紀錄表附卷可按，素行尚佳，且
    年紀甚輕，竟不思正途，圖謀非法所得參與詐欺集團，假借
    司法機關名義詐騙他人財物，嚴重危害司法信譽，惡性非淺
    ，惟於上開犯罪集團中所擔當之角色與分工尚非元兇首惡，
    暨其智識、犯罪動機、目的、手段，犯罪所生之危害，及犯
    後坦承犯行，態度良好、亦表悔意，且於偵查中亦向檢察官
    供明共犯，復於本院審理期間與被害人乙○○以四十萬元達
    成和解，被害人乙○○於本院審理中請給被告自新機會等一
    切情狀，從輕量處如主文所示之刑，以示懲儆。又辯護人以
    被告係年輕識淺，僅係被支配利用之角色，且偵查中供出主
    嫌以利檢察官後續偵查作為，確有悔悟之心，且被告入監接
    觸人犯，出獄後未必有利國家社會，然給予被告緩刑機會對
    國家並無任何妨害等語，惟衡諸被告此等持偽造之公文及證
    件冒充司法機關人員行騙，犯行手段至為惡劣，且其犯行嚴
    重破壞社會秩序及造成人民對司法機關之不信任，本不宜輕
    縱，被告雖年紀甚輕，行為時甫十九歲，且經警查獲後均供
    認不諱，並交待共犯以利檢察官追查，嗣於本院審理中復於
    被害人達成和解，本院已斟酌上情，從輕量處被告最低法定
    刑度，已如前述，而公訴人亦認被告所犯行使偽造公文書、
    特種文書等犯行有害公益，非與被害人和解即可彌補，不能
    給予緩刑等語，本院綜核上情，認同公訴人之見解，以此等
    犯行並不宜緩刑，併此敘明。
三、按共同正犯因相互間利用他人之行為，以遂行其犯意之實現
    ，本於責任共同之原則，有關沒收部分，對於共犯間供犯罪
    所用之物，自均應為沒收之諭知（最高法院八十九年度臺上
    字第六九四六號判決意旨參照）。扣案手機二支（含000000
    0000、0000000000號行動電話門號之SIM卡）、扣案偽造之
    「臺灣臺北地方法院檢察署偵查卷宗」、「臺北地方法院地
    檢署監管科收據」、「法務部行政執行假扣押處分命令」、
    「請求暫時性凍結執行聲請書」各一份、「臺灣臺中地方法
    院收據」三張及「臺中地檢署警員姓名：林志明」識別證一
    張、空白「臺灣臺中地方法院收據」一本，，為共犯陳慶芳
    所有交付被告供犯罪所用之物，應依刑法第三十八條第一項
    第二款之規定，宣告沒收。上開「臺灣臺北地方法院檢察署
    偵查卷宗」、「臺北地方法院地檢署監管科收據」、「法務
    部行政執行假扣押處分命令」、「請求暫時性凍結執行聲請
    書」各「臺灣臺中地方法院收據」公文書既經諭知沒收，其
    上偽造之「臺北地方法院檢察署」公印文，亦包括於沒收之
    範圍內，自毋庸單就偽造公印文部分另依刑法第二百十九條
    宣告沒收。偽造之「臺北地方法院檢察署」公印一枚，亦應
    依刑法第二百十九條之規定，不問屬於犯人與否諭知沒收。
    另查獲被告時同時雖查扣之偽造「高雄地方法院檢察署」公
    印一枚，惟按從刑係附隨於主刑之處遇，倘無主刑，即無從
    刑。被訴之事實，倘經判決部分有罪，部分無罪，其與無罪
    部分相關之扣案物品，縱屬違禁物，祇能在該無罪部分判決
    確定後，由檢察官單獨聲請宣告沒收，或因其他罪嫌依法另
    行起訴，同時請求法院一併處理，仍無在有罪部分主刑項下
    ，併予宣告沒收之餘地。本諸同一法理，與未經起訴之事實
    相關之扣案物品，或依刑事訴訟法第一百五十二條另案扣押
    之物品，如該他案事實未經法院為實質審理，無從認定與業
    經起訴並為有罪判決之本案事實有裁判上一罪之關係，縱屬
    刑法上應義務沒收之物，亦毋庸於本案判決主文項下併為沒
    收之宣告（最高法院九十八年度台上六五四號判決參照），
    查該扣案「高雄地方法院檢察署」公印一枚，尚無實據與本
    案有何關連，揆諸上開說明，自無從於本案諭知沒收，併此
    敘明。
據上論斷，應依刑事訴訟法第二百七十三條之一第一項、第二百
九十九條第一項前段，刑法第二十八條、第一百五十八條第一項
、第二百十六條、第二百十一條、第二百十二條、第三百三十九
條第一項、第五十五條、第三十八條第一項第二款、第二百十九
條，刑法施行法第一條之一，判決如主文。
本案經檢察官陳僑舫到庭執行職務。
中    華    民    國    98    年    4     月    8    日
                  刑事第八庭    法  官  陳  葳
以上正本證明與原本無異。
如不服本判決應於收受判決後10日內向本院提出上訴書狀，並應
敘述具體理由；其未敘述上訴理由者，應於上訴期間屆滿後20日
內向本院補提理由書（均須按他造當事人之人數附繕本）「切勿
逕送上級法院」。
                                書記官  張雅如
中    華    民    國    98    年    4     月     8    日
附錄法條：
刑法第一百五十八條：
冒充公務員而行使其職權者，處 3 年以下有期徒刑、拘役或 5
百元以下罰金。
冒充外國公務員而行使其職權者，亦同。
中華民國刑法第二百十一條：
偽造、變造公文書，足以生損害於公眾或他人者，處一年以上七
年以下有期徒刑。
中華民國刑法第二百十二條：
偽造、變造護照、旅券、免許證、特許證及關於品行、能力服務
或其他相類之證書、介紹書，足以生損害於公眾或他人者，處一
年以下有期徒刑、拘役或三百元以下罰金。
中華民國刑法第二百十六條：
行使第二百十條至第二百十五條之文書者，依偽造、變造文書或
登載不實事項或使登載不實事項之規定處斷。
中華民國刑法第三百三十九條：
意圖為自己或第三人不法之所有，以詐術使人將本人或第三人之
物交付者，處五年以下有期徒刑、拘役或科或併科一千元以下罰
金。


司法院資訊處製作；財團法人民間司法改革基金會備份。
